【裁判字號】    92,上訴,2162
【裁判日期】    920730
【裁判案由】    偽造文書等
【裁判全文】
臺灣高等法院刑事判決                          九十二年度上訴字第二一六二號
    上  訴  人  臺灣桃園地方法院檢察署檢察官
    被      告  乙○○
右上訴人因偽造文書等案件，不服臺灣桃園地方法院九十二年度訴緝字第三０號，中
華民國九十二年五月十三日第一審判決（起訴案號：臺灣桃園地方法院檢察署九十年
度偵字第六一八四號），提起上訴，本院判決如左：
    主  文
上訴駁回。
    事  實
一、緣自八十九年七月一日起，臺北市政府將垃圾清潔規費改採隨袋徵收之方式，臺
    北市市民丟棄一般廢棄物，應使用臺北市政府環境保護局（下稱環保局）委託特
    定廠商製造印有「臺北市專用垃圾袋」、「臺北市政府環境保護局製」等字樣，
    如附件所示服務標章圖樣（斯時尚在審定期間，尚未取得專用權），及「垃圾少
    一點、資源多更多」等宣導字樣之台北市專用垃圾袋，其字樣及圖樣均表示業經
    隨袋繳納垃圾費，始得送交環保局清潔人員清運之用意。乃封江順（已於九十年
    四月十五日死亡）、郭正旺（另經判處有期徒刑二年確定）竟為謀不法利益，由
    封江順以每月新台幣（下同）八萬元之代價僱用郭正旺，基於偽造公文書之概括
    犯意聯絡，先由郭正旺於九十年一月三日向不知情之案外人葉裕記（該廠房係葉
    裕記與陳聯溪所有，由陳聯溪向地主陳榮華之子陳金條租地建築而成）以每月四
    萬二千元租金租得位於桃園縣蘆竹鄉坑子赤塗崎四十二之三號廠房，自九十年一
    月初不詳之某日起，利用封江順所有之印刷機二台、印製模板二支、裁製熱封機
    器一台及塑膠原料等物。印刷部分，再由郭正旺以每月三萬元之代價自同年四月
    七日起僱用亦有共同概括犯意之乙○○從事封口包裝作業，共同連續非法大量仿
    製前開台北市政府環境保護局製之專用垃圾袋，分九十二公升（超大型）及三十
    三公升（中型）二種。足使台北市環保局清潔人員誤認裝填於該等垃圾袋之垃圾
    業經隨袋繳納垃圾費，而提供清運垃圾之服務，足以生損害於臺北市政府垃圾費
    收取之確實性。嗣於九十年四月十二日上午十一時五十分許，為警在上開廠房內
    查獲乙○○，並扣得印刷機二台、印製模板二支、裁製熱封機器一台及成品垃圾
    袋中型十二袋（每袋五十拾包，每包四十個）共一萬二千個、超大型一袋又二十
    包（每袋四十包，每包二十個）共六百個，與半成品垃圾袋中型（未印製已吹膜
    妥）五捲（每捲一百零一公斤）、超大型（已印好未裁製切割）三捲（每捲一百
    二十二公斤）又半捲（重五十二公斤）。
二、案經桃園縣警察局大園分局報請臺灣桃園地方法院檢察署檢察官偵查起訴。
    理      由
一、右開被告乙○○於前揭時、地以每月薪資三萬元之代價，受雇於共犯郭正旺，從
    事生產垃圾袋封口包裝作業之犯罪事實，業經被告坦白承認，核與同案已判決確
    定之共犯郭正旺之供述，及告訴代理人甲○○指訴之情節相符，並有扣案之印刷
    機二台、印製模板二支、裁製熱封機器一台及成品垃圾袋中型十二袋（每袋五十
    拾包，每包四十個）共一萬二仟個、超大型一袋又二十包（每袋四十包，每包二
    十個）共六百個，與半成品垃圾袋中型（未印製已吹膜妥）五捲（每捲一百零一
    公斤）、超大型（已印好未裁製切割）三捲（每捲一百二十二公斤）又半捲（重
    五十二公斤）可資佐證。又共犯封江順係以每月八萬元之代價僱用郭正旺，再由
    郭正旺於九十年一月二十五日向不知情之案外人葉裕記（該廠房係葉裕記與陳聯
    溪所有，由陳聯溪向地主陳榮華之子陳金條租地建築而成）以每月租金四萬二千
    元所租得位於桃園縣蘆竹鄉坑子村赤塗崎四十二之三號廠房，自九十年一月初不
    詳之某日起，利用封江順所有之印刷機二台、印製模板二支、裁製熱封機器一台
    及塑膠原料等物，由郭正旺負責印刷部分，由被告乙○○從事封口包裝作業，而
    共同連續大量仿製前開台北市政府環境保護局製之專用垃圾袋之情，亦據共犯郭
    正旺及證人葉裕記、陳聯溪、陳金條證述明確。復經台灣桃園地方法院檢察署檢
    察官到場勘驗屬實，製有勘驗筆錄附於偵查卷中可稽。此外，並有廠房租賃契約
    書乙件、照片乙幀在卷足稽，堪認被告之自白係與事實相符，允可憑採。按不得
    因不知法律而免除刑事責任，刑法第十六條前段定有明文。被告雖以不知違法云
    云置辯，應無足採。事證明確，被告犯行，堪以認定。
二、按臺北市專用垃圾袋係由環保局以公開招標方式，委託特定廠商製造，垃圾袋上
    並印有「臺北市專用垃圾袋」、「臺北市政府環境保護局製」等字樣，表示業經
    隨袋繳納垃圾費予臺北市政府，為一定用意之證明，屬刑法第二百二十條第一項
    以文書論之文書。被告與共犯郭正旺、封江順等人明知而加以仿製，以供不特定
    之人以該等垃圾袋裝填垃圾持交環保局清潔人員，致使誤認該等垃圾業經隨袋繳
    納垃圾費，而提供清運垃圾之服務，自足以生損害於臺北市政府垃圾費收取之確
    實性，核其所為，係犯刑法第二百十一條、第二百二十條第一項之偽造準公文書
    罪（起訴書漏引第二百二十條第一項準文書之法條，並不影響前開認定）。被告
    與共犯郭正旺及封江順三人間，就九十年四月六日後之犯行，具有犯意聯絡及行
    為分擔，均為共同正犯。先後多次犯行，時間緊接，手段相若，觸犯同一構成要
    件之罪名，顯係基於概括犯意而為，為連續犯，應依刑法第五十六條規定，以一
    罪論，並加重其刑。
三、原審適用上開規定，並審酌被告並無前科，素行良好，本案中僅係以三萬元月薪
    之代價受雇於郭正旺，涉案情節尚輕，惟偽造垃圾袋嚴重影響市政推動及公權力
    形象，兼衡之被告坦承犯行，頗具悔意等一切情狀，量處有期徒刑一年二月。並
    以：被告前未曾受有期徒刑以上之宣告，有本院被告全國前案記錄表在卷，因一
    時失慮，誤罹刑典，犯後已坦承犯行，顯有悔悟之意，復有輕度肢障，此有中華
    民國身心障礙手冊一紙可稽，因認前開所宣告之刑以暫不執行為適當，並予宣告
    緩刑二年，以勵自新。及說明：扣案之印刷機二台、印製模板二支、裁製熱封機
    器一台及成品垃圾袋中型十二袋（每袋五十拾包，每包四十個）共一萬二仟個、
    超大型一袋又二十包（每袋四十包，每包二十個）共六百個，與半成品垃圾袋中
    型（未印製已吹膜妥）五捲（每捲一百零一公斤）、超大型（已印好未裁製切割
    ）三捲（每捲一百二十二公斤）又半捲（重五十二公斤），為共犯封江順所有，
    供被告等犯罪所用之物，依刑法第三十八條第一項第二款規定宣告沒收。又其中
    印刷機二台、印製模板二支、裁製熱封機器一台部分，雖經共犯郭正旺交予不詳
    年籍名字之林姓男子充作抵債之用，惟並無證據可證明業已滅失，仍予諭知沒收
    。另敘明：公訴人認被告尚犯有刑法第二百十六條、第二百十一條之行使偽造公
    文書罪，及另犯有商標法第六十二條第一款之意圖欺騙他人，於同一商品或類似
    商品，使用相同於他人註冊商標圖樣罪，固非無見，然查：（一）訊之被告否認
    業已將其仿製之專用垃圾袋出售，且查本件並無任何證據足以證明被告有何仿製
    前開專用垃圾袋後進而予以銷售之犯行，自不能僅以被告有仿製之事實，即推論
    其業已將該等垃圾袋出售於市面。公訴人僅以共犯郭正旺坦承：「九十年一月初
    仿製」至九十年四月十二日查獲，已長達三月有餘，焉有尚未售出流入市面之理
    等臆測之詞，即認被告業已出售前開垃圾袋以行使之，而犯有行使偽造準公文書
    罪，尚嫌率斷。更遑論被告係自八十九年四月七日起受僱於郭正旺，迄其被查獲
    之四月十二日，僅受僱工作數日而已。（二）前揭專用垃圾袋所印如附件所示圖
    樣，雖經臺北市政府向經濟部智慧財產局申請核准註冊為第00000000號
    商標，指定使用於商標法施行細則第四十九條第十六類不屬別類之包裝用塑膠品
    之商品，專用期限自九十年六月一日起至一百年五月三十一日止；及第0000
    0000號服務標章，指定使用於商標法施行細則第四十九條第四十類材料處理
    之服務，專用期間自九十年五月一日起至一百年四月三十日止。然查，本件被告
    犯罪時間均在前開商標或服務標章專用期間以外，自難遽以前開商標法之罪名相
    繩。以此部分被訴事實，與前開起訴判罪部分，或有實質上或有裁判上一罪關係
    ，均不另為無罪之諭知。及以：告訴人固陳述被告犯行應成立修正後廢棄物清理
    法第四十五條第二項偽造第二十四條第三項收費證明標誌之罪刑，然查前開規定
    係於九十年十月二十四日始經修正公布，而本件被告犯罪在前，自不能溯及既往
    而予適用。經核認事用法，均無違誤，量刑及緩刑宣告亦稱允當。查被告僅受僱
    工作約六日即被警查獲，已如前述。檢察官上訴意旨仍執本件仿製期間至少長達
    三月有餘，認有出售以行使偽造公文書之前詞，即無可採。又環保局於本院審理
    期間函稱以：「被告犯後已坦承犯行，顯有悔改之意，經本局考量其係受僱於他
    人，並無前科在案，犯行時間僅六日，且本案之主謀亦已入監服刑，本案是否准
    予從輕量刑，請庭上裁奪。」等情，有該局九十二年七月十六日北市環五字第０
    九二三二六五七四００號函足參。則檢察官以原判決宣告緩刑不當為由，執以指
    摘，均無理由，應予駁回。
據上論斷，應依刑事訴訟法第三百六十八條，判決如主文。
本案經檢察官呂丁旺到庭執行職務。
中      華      民      國    九十二    年      七      月     三十    日
                              臺灣高等法院刑事第十庭
                                  審判長法  官  溫 耀 源
                                        法  官  邱 同 印
                                        法  官  吳    燦
右正本證明與原本無異。
如不服本判決，應於收受送達後十日內向本院提出上訴書狀，其未敘述上訴之理由者
並得於提起上訴後十日內向本院補提理由書（均須按他造當事人之人數附繕本）。
                                        書記官  陳 靜 姿
中      華      民      國    九十二    年      七      月     三十     日
附表：
服務標章圖樣：


司法院資訊處製作；財團法人民間司法改革基金會備份。
